臺灣新北地方法院行政訴訟判決
111年度交字第125號
原      告  劉淨真
訴訟代理人  劉秋明
被      告  新北市政府交通事件裁決處
                    設新北市○○區○○路0段000號2樓
代  表  人  李忠台（處長）  住同上
訴訟代理人  黃曉妍律師
上列當事人間交通裁決事件，原告不服被告中華民國111年2月15
日新北裁催字第48-C00000000號裁決，提起行政訴訟，本院判決
如下：
    主  文
一、原告之訴駁回。
二、訴訟費用新臺幣300元由原告負擔。
    事實及理由
壹、程序方面：查原告不服被告所為道路交通管理處罰條例第 8
    條的裁決而提起撤銷訴訟，依行政訴訟法第237條之1，應適
    用交通裁決事件訴訟程序。本件因卷證資料已經明確，本院
    依同法第237條之7規定，於是不經言詞辯論，直接裁判。
貳、實體方面：
一、爭訟概要：緣原告甲○○駕駛原車牌號碼000-0000號自用小客
    車（下稱系爭汽車），於民國（下同）109年3月29日23時45
    分許，行經新北市淡水區濱海路3段與新市二路一段之交岔
    路口處時，因有「以危險方式在道路上駕駛汽車(甩尾逆向
    行駛)」之違規行為，經新北市政府警察局淡水分局（下稱
    舉發機關）執勤員警於接獲民眾報案後驅車前往現場，目睹
    原告確有上述違規，遂於109年3月29日填製新北警交字第C0
    0000000號舉發違反道路交通管理事件通知單（下稱舉發通
    知單）予以舉發，記載應到案日期為109年4月28日前，案件
    並於109年4月1日入案移送被告處理。原告嗣於109年3月30
    日向被告提出申訴不服舉發，經被告函請舉發機關查明原告
    陳述情節及違規當時情形後，認違規事實明確，乃依道路交
    通管理處罰條例第43條第1項第1款、第5項（裁決書誤載為
    「第24條」）、第63條第1項（第3款）等規定，以111年2月
    15日新北裁催字第48-C00000000號違反道路交通管理事件裁
    決書（下稱原處分）裁處原告罰鍰新臺幣（下同）18,000元
    ，記違規點數3點，並應參加道路交通安全講習。原告不服
    原處分，於是提起本件撤銷交通裁決之訴。
二、原告起訴主張及聲明
(一)原告主張要旨：
  1.按本件舉報員警係因民眾打110報案，才來到案發現場，該
    員警當場並未目睹原告有任何危險駕駛行為，該員警至現場
    時就攔截原告所駕駛之車輛，並向原告騙稱因有車禍發生，
    希望原告能提供行車紀錄器以供查案，原告不疑有他，於是
    就提供原告車輛之行車紀錄器給該警員，豈知竟接到該員警
    舉報原告危險駕駛之罰單，該員警以原告所提供之行車紀錄
    器來當作本案原告危險駕駛之證據，然該證據係該員警騙取
    原告所取得，故該行車紀錄器之影像紀錄於本案並無證據能
    力。
　2.本案案發時間為109年3月29日23時45分，原告當時載著女朋
    友在案發地點兜風，當時路上車輛稀少，原告並無危險駕駛
    行為，可能只是引擎聲太大聲引起當地居民不滿因而報案。
    系爭BEH-3280號原登記在原告哥哥劉紫衣名下，該車輛已轉
    賣給第三人。
(二)聲明：原處分撤銷。
三、被告答辯及聲明
(一)被告答辯要旨：
  1.按「危險駕駛」行為之態樣多端，無法一一列舉，故以概括
    立法方式為之，所謂「以其他危險方式駕車」，乃指除在道
    路上蛇行以外，其他客觀上足認對於其他道路使用人造成生
    命、身體危害之駕駛行為而言，此觀臺北高等行政法院108
    年度交上字第95號行政判決之意旨自明；經查本件行車紀錄
    器影像(採證光碟之「違規人行車紀錄器1.MOV」，影片時間
    : 00:00:17至00:00:21 、00:00:32至00:00:42、00:00:57
    至00:01:02、00:01:19至00:01:27、00:01:39至00:01:46、
    00:02:00至00:02:06)並參酌原告違規行向示意圖，原告駕
    駛系爭汽車反覆進出濱海路三段(北往南、南往北)車道，於
    進入車道後不斷以逆向行駛及甩尾之方式駕駛車輛，時間長
    達3分鐘之久，依一般道路駕駛經驗而言，其上述之駕駛方
    式並非屬社會大眾於駕駛時所得合理預見之駕駛行為，且以
    後輪胎摩擦地面完成迴轉之動作，顯已與一般汽車輪胎之使
    用方式、功能相違背，以此等方式駕駛將可能因角度控制不
    當而發生碰撞或車輛因不當方式過彎而失衡甚至翻覆，進而
    危及周遭人車之生命、身體及財產安全，嚴重影響交通秩序
    ；而參當代影視產業中不乏以車輛競技為主題之影劇，其中
    又多有以動畫或特技演員演繹之車輛飄移甩尾之鏡頭特寫，
    足證此等「以甩尾方式駕駛」乃屬「非得合理預見而足以刺
    激一般社會大眾感官之危險駕駛行為」，其危險性顯已與蛇
    行、高速超速、恣意迫使他車讓道、驟然暫停之危險程度相
    當，而屬於道路交通管理處罰條例第43條第1項第1款所指之
    「其他危險方式」無誤，其違規事實明確，被告裁處並無違
    誤。
  2.至原告於起訴理由中陳稱員警當場並未目睹其有上述危險駕
    駛行為，且當時為路上車輛稀少，原告並未有危險駕駛行為
    ，可能因引擎聲過大才遭附近居民報案，經查舉發員警職務
    報告，就接獲民眾報案後抵現場後所見略以:「…員警到場見
    一輛白色BMW在濱海路三段南往北逆向行駛，遂將其攔下盤
    查，因該處常有車輛競駛、釋出、甩尾等危險駕車狀況，固
    警方向駕駛人徵詢能否看行車紀錄器釐清有無車輛競速狀況
    ，駕駛人同意後自行操作行車紀錄器供警方觀看，且同意警
    方錄影…」等語描述，關於行車紀錄影像之取得係經原告同
    意，與原告陳稱員警謊稱有事故發生而取得影像之情不相符
    ，且原告未就所述再提出積極證據證明，該影像自得作為認
    定本件違規事實之證據；又自原告申訴書內容提及:「本人
    在無人區進行危險駕駛」等語，堪認其對自身所為危險駕駛
    行為亦有知悉，仍不顧用路人之人身安全於車道為上述危險
    駕駛行為，且違規當時該路段並未封閉，車輛均得通行於此
    ，原告僅憑違規當時為夜間而恣意認定系爭路段為「無人區
    」而於該址進行危險駕駛行為，其主張並不解其行政法上義
    務，核其行為確實該當道路交通管理處罰條例第43條第1項
    第1款要件，且原告確為當時駕駛系爭車輛之駕駛人，縱後
    車輛已轉賣第三人，並無礙原告為本件裁罰對象之認定，是
    本件裁罰處分並無違誤，應予以維持。
  3.再者，原告既為合法考領汽車駕駛執照之人，有車籍查詢資
    料及駕駛人基本資料為憑，其對上述規定應知之甚詳，並應
    確實遵守。是原告前揭所述，無非單方所執之詞，委無足取
    ，綜上所述，被告依法裁處，應無違誤，原告之訴為無理由
    。
(二)聲明：駁回原告之訴。
四、爭點：
(一)被告認原告駕駛系爭汽車，於109年3月29日23時45分謝，行
    經新北市淡水區濱海路3段與新市二路一段之交岔路口處時
    ，有「以危險方式在道路上駕駛汽車(甩尾逆向行駛)」之違
    規行為，以原處分裁罰原告，是否合法有據？
(二)原告以其當時並無危險駕駛行為只是引擎太大聲，另舉發員
    警當場並未目睹其違規，而是謊稱有車禍發生向其調閱行車
    紀錄器影片，事後竟遭以此影片為證據之舉發，該證據應無
    證據能力等情為理由，主張原處分應予撤銷，是否有理可採
    ？
五、本院之判斷：
(一)前提事實：原告駕駛系爭汽車，於109年3月29日23時45分謝
    ，行經新北市淡水區濱海路3段與新市二路一段之交岔路口
    處時，因有「以危險方式在道路上駕駛汽車(甩尾逆向行駛)
    」之違規行為，經舉發機關執勤員警於接獲民眾報案後驅車
    前往現場，目睹原告確有上述違規，遂於109年3月29日填製
    本案舉發通知單當場舉發，記載應到案日期為109年4月28日
    前，案件並於109年4月1日入案移送被告處理。原告雖於到
    案期限前之109年3月30日向被告提出申訴不服舉發，惟經被
    告函請舉發機關查明原告陳述情節及違規當時情形後，仍認
    違規事實明確，為此，被告乃依道路交通管理處罰條例第43
    條第1項第1款、第5項（裁決書誤載為「第24條」）、第63
    條第1項（第3款）等規定，以原處分裁處原告罰鍰18,000元
    ，記違規點數3點，並應參加道路交通安全講習等情，此有
    本案舉發通知單、違規歷史資料查詢報表、原告109年3月30
    日之交通違規申訴書、新北市政府警察局淡水分局110年12
    月30日新北警淡交字第1104355300號函、原處分書、舉發員
    警職務報告、GOOGLE地圖照片、採證照片、採證光碟、汽車
    車籍查詢、駕駛人基本資料等附卷可稽（見本院卷第89頁、
    第91頁、第93頁、第95頁至第96頁、第97頁、第103頁、第1
    05頁至第115頁、第117頁至第121頁、第123頁、第125頁、
    第127頁），核可認定為真正。
(二)被告認原告駕駛系爭汽車，於109年3月29日23時45分謝，行
    經新北市淡水區濱海路3段與新市二路一段之交岔路口處時
    ，有「以危險方式在道路上駕駛汽車(甩尾逆向行駛)」之違
    規行為，以原處分裁罰原告，核屬合法有據。
  1.應適用之法令：
  ⑴按「汽車駕駛人，駕駛汽車有下列情形之一者，處6000元
    以上2萬4000元以下罰鍰，並當場禁止其駕駛：一、在道路
    上蛇行，或以其他危險方式駕車。..」、「汽車駕駛人違反
    第1項、第3項規定者，應接受道路交通安全講習；未滿18歲
    之人，其與法定代理人或監護人依第21條規定應同時施以道
    路交通安全講習，並得由警察機關公布其法定代理人或監護
    人姓名。」、「汽車駕駛人有下列各款所列條款之一者，除
    依原條款處罰鍰外，並予記點：..三、有第43條..情形之一
    者，各記違規點數3點。」，道路交通管理處罰條例第43條
    第1項第1款、第5項、第63條第1項第3款分別定有明文。
  ⑵次按違反道路交通管理事件統一裁罰基準及處理細則第 1條
    規定：「本細則依道路交通管理處罰條例第92條第 4項規定
    訂定之」、第2條第 1項、第2項規定：「處理違反道路交通
    管理事件之程序及統一裁罰基準依本細則之規定辦理。前項
    統一裁罰基準，如附件違反道路交通管理事件統一裁罰基準
    表。」，核上開統一裁罰基準及處理細則之規定，就其立法
    目的及功能，乃為防止處罰機關枉縱或偏頗，依處罰條例第
    92條第 4項所授權交通部會同內政部訂定「違反道路交通管
    理事件統一裁罰基準及處理細則」及其附件「違反道路交通
    管理事件統一裁罰基準表」，用以維持裁罰之統一性與全國
    因違反道路交通管理事件受處罰民眾之公平，不因裁決人員
    不同，而生偏頗，寓有避免各監理機關於相同事件恣意為不
    同裁罰之功能，並非法所不許，於憲法上保障人民財產權之
    意旨並無牴觸（此並有改制前之司法院大法官會議釋字第51
    1號解釋意旨理由足資參照），並無違反法律保留原則。再
    依本件違規行為時點之違反道路交通管理事件統一裁罰基準
    表記載：汽車駕駛人在道路上蛇行，或以其他危險方式駕車
    ，於期限內繳納或到案聽候裁決者，應處罰鍰18,000元，記
    違規點數3點，並應接受道路交通安全講習。核上開規定，
    既係基於母法之授權而為訂定，且就違反道路交通管理事件
    統一裁罰基準及處理細則附件所示統一裁罰基準表中有關道
    路交通管理處罰條例第43條第1項第1款之裁罰基準內容（基
    準表關於危險方式駕車部分，則是就不同違規車種及到案聽
    候裁決之時間與所違規之頻率，其可能衍生危害交通安全之
    輕重不同，而區分(1)機車、汽車、一年內有2次以上第1項
    第1款行為；(2)期限內繳納或到案聽候裁決者、逾越應到案
    期限30日內，繳納罰鍰或到案聽候裁決者、逾越應到案期限
    30日以上60日以內，繳納罰鍰或到案聽候裁決者、逾越應到
    案期限60日以上，繳納罰鍰或逕行裁決處罰者等不同罰鍰標
    準，渠等衍生交通秩序危害，既不相同，分別處以不同之罰
    鍰，符合相同事件相同處理，不同事件不同處理之平等原則
    。），並未牴觸母法，是被告自應依此基準而為裁罰。
  2.經查，109年3月29日23時45分，舉發機關員警接獲民眾110
    報案本件系爭汽車駕駛於淡水區濱海路3段與新二路口處，
    以危險方式行駛，嚴重影響自身及其他車輛安全，舉發員警
    到場後遂依為本案法之舉發等情，此除據新北市政府警察局
    淡水分局110年12月30日新北警淡交字第1104355300號函述
    綦詳在案（見本院卷第95頁），並核與本院卷第103頁所附
    舉發員警職務報告所載：「職警員詹閔麟109年3月29日22至
    24時擔服強化路檢勤務，於同日22時57分（110案號：Z0000
    00000）、22時59分（110案號：Z000000000）接獲110報案
    稱新北市淡水區濱海路三段、新市二路一段交叉路口有汽車
    危險駕駛、甩尾情事，遂鳴笛驅車趕往現場。警方到場時見
    一輛白色BMW在濱海路三段上南往北逆向行駛，遂將其攔下
    攔查，因該處常有車輛競駛、試車、甩尾等危險駕車狀況，
    故警方向駕駛人徵詢能否查看行車紀錄器釐清有無車輛競駛
    狀況，駕駛人同意後自行操作行車紀錄器借警方觀看，且同
    意警方錄影，警方觀看該行車紀錄器畫面確認該駕駛人確有
    在道路危險駕駛情況，該駕駛人於三分鐘內在上址甩尾、逆
    向行駛數次，與警方接獲報案內容相符。上址屬道路供公眾
    通行，行車紀錄器畫面中亦有錄到其他車輛行經，該駕駛人
    之行為確有造成其他用路人危險之虞，故警方舉發之。」等
    語相符，復觀諸本院卷第119頁至第121頁所附之採證照片所
    示，確實可見在照片左上角處時間顯示00:00:10時，本件系
    爭汽車當時係朝右側路邊行駛，隨後於照片左上角處時間顯
    示00:00:13時，即立刻左轉並以甩尾方式進行180度之大迴
    轉，待該系爭汽車於照片左上角處時間顯示00:00:14至00:0
    0:17時完成迴轉後即逆向行駛，此並可從本院卷第121頁所
    附採證照片內系爭汽車所行駛之道路地面上，有方向係朝該
    系爭汽車白色轉彎箭頭標線，即可自明。此外，再參以卷附
    GOOGLE地圖照片（見本院卷第105頁至第113頁）內所標示該
    系爭汽車之行經路線，亦可知原告所駕駛之系爭汽車於舉發
    當時在短短三分鐘內多次在濱海路上以甩尾方式進行180度
    之大迴轉並且又逆向行駛，並有原告於109年3月30日提出交
    通違規申訴陳述內容自承其本人在無人區進行危險駕駛等語
    （見本院卷第93頁）。準此足認，原告駕駛系爭汽車，於10
    9年3月29日23時45分，行經新北市淡水區濱海路3段與新市
    二路一段之交岔路口處，既屬在供公眾通行之道路，且當時
    該路段並未封閉，卻多次以甩尾方式進行180度之大迴轉並
    逆向行駛，據此，被告核認此駕駛行為，確屬「以危險方式
    在道路上駕駛汽車(甩尾逆向行駛)」之違規行為無誤，被告
    據此以原處分裁罰原告，即核屬合法有據。
(三)原告以其當時並無危險駕駛行為只是引擎太大聲，另舉發員
    警當場並未目睹其違規，而是謊稱有車禍發生向其調閱行車
    紀錄器影片，事後竟遭以此影片為證據之舉發，該證據應無
    證據能力等情為理由，主張原處分應予撤銷，均屬無理難採
    。　　
　1.查，原告雖主張其當時並無危險駕駛行為，只是引擎太大聲
    ，另舉發員警當場並未目睹其違規等語為辯。惟查，依舉發
    員警職務報告所載：「……警方到場時見一輛白色BMW在濱海
    路三段上南往北逆向行駛，遂將其攔下攔查……」（見本院卷
    第103頁），非但可知舉發員警當時已有目睹原告所駕駛之
    系爭汽車確有逆向行駛之違規行為外，另外參酌本案前揭採
    證照片所示之內容，亦可見系爭汽車當時確實有以甩尾方式
    進行180度之大迴轉，此已詳如前述，則原告上開所稱其無
    危險駕駛行為只是引擎太大聲，舉發員警當場並未目睹其違
    規乙節，即難採信。
　2.至於原告另以本件採證光碟內之行車紀錄器為舉發員警謊稱
    有車禍發生而向其調閱系爭汽車之行車紀錄器影片，事後卻
    以此影片為證據，主張本件舉發違法。但查，依據前開舉發
    員警職務報告所記載之內容，可知舉發員警當時係要釐清原
    告所駕駛之系爭汽車有無車輛競駛之狀況，乃向原告徵詢可
    否查看該系爭汽車之行車紀錄器錄影畫面內容，於是經原告
    同意後，始查看該系爭汽車之行車紀錄器錄影畫面內容，進
    而發現原告確有駕駛系爭汽車在舉發違規時、地，不斷以甩
    尾方式進行180度之大迴轉並又逆向行駛多次，則衡諸當時
    舉發情況，並未有任何車禍發生，倘若舉發員警係以有車禍
    發生為由向原告調取該系爭汽車之行車紀錄器錄影畫面內容
    ，則原告豈有不當場質疑並為拒絕之表示，反觀，舉發員警
    職務報告所述，員警係見原告駕駛之系爭汽車已先有逆向行
    駛之危險駕駛行為，而為要進一步確認系爭汽車有無車輛競
    駛之狀況，乃向原告徵詢查看行車紀錄器錄影畫面內容，而
    為駕駛人同意後自行操作行車紀錄器借警方觀看等情，並無
    違法取證之情事。是以，原告主張舉發員警謊稱有車禍發生
    而向其調閱系爭汽車之行車紀錄器影片等情，亦核與常情有
    違，難加採信。
(四)本件判決基礎已臻明確，兩造其餘攻擊防禦方法及訴訟資料
    ，經本院審核後，或與本案爭點無涉，或對於本件判決結果
    不生影響，爰無庸一一再加論述，爰併敘明。
(五)本件第一審裁判費新臺幣300元，應由敗訴之原告負擔，所
    以確定如主文第2項所示。
六、結論：原處分並無違誤，原告訴請撤銷為無理由，應予駁回
    。
中　　華　　民　　國　　111 　年　　7 　　月　　14　日　
                  行政訴訟庭  法  官  楊志勇
上為正本係照原本作成。
如不服本判決，應於判決送達後20日內，向本院提出上訴狀，上
訴狀並應記載上訴理由，表明關於原判決所違背之法令及其具體
內容或依訴訟資料可認為原判決有違背法令之具體事實，並繳納
上訴費新臺幣750元。 其未表明上訴理由者，應於提出上訴後20
日內向本院補提理由書（上訴狀及上訴理由書均須按他造人數附
繕本），如逾期未提出上訴理由書者，本院毋庸再命補正，由本
院逕以裁定駁回上訴。
                              書記官 李懿淳
中　　華　　民　　國　　111 　年　　7 　　月　　14　　日